台灣基隆地方法院刑事判決　　　　　　　　　　　　　　九十年度訴字第六八四號
　　公　訴　人　臺灣基隆地方法院檢察署檢察官
　　被　　　告　戊○○
　　選任辯護人　侯傑中
　　　　　　　　林達傑
右列被告因違反槍砲彈藥刀械管制條例等案件，經檢察官提起公訴（九十年度偵字第
四０九０號），本院判決如左：
    主  文
戊○○未經許可，寄藏手槍，處有期徒刑伍年陸月，併科罰金新台幣拾萬元，罰金如
易服勞役，以新台幣玖佰元即銀元佰元折算壹日。扣案之制式九０手槍（管制編號
0000000000）壹支沒收。又傷害人之身體，處有期徒刑貳年。應執行有期
徒刑柒年肆月，併科罰金新台幣拾萬元，罰金如易服勞役，以新台幣玖佰元即銀元參
佰元折算壹日。扣案之制式九０手槍（管制編號0000000000）壹支沒收。
    事  實
一、戊○○明知可發射子彈具殺傷力之制式克拉克十九型九０半自動手槍壹支及口徑
    九釐米子彈參顆，係屬槍砲彈藥刀械管制條例第四條第一項第一款、第二款之槍
    砲、彈藥，非經主管機關許可不得寄藏之，竟基於寄藏之犯意，自民國八十九年
    五月間起，受方世祥（業已死亡）之委託，未經許可而寄藏之。迨於九十年九月
    間因遭人恐嚇而隨身攜帶前揭制式手槍（內含三顆子彈），詎九十年九月二十三
    日上午七時許，至基隆市○○路二十四號七樓「佳樂迪ＫＴＶ」唱歌時發覺其女
    友丁○○在七０七包廂與丙○○等人一起唱歌，欲將女友丁○○帶離包廂之際，
    丙○○企圖阻止丁○○離去，致使戊○○心生不悅，雙方即在包廂外之走廊發生
    爭吵，戊○○隨即取出前開制式九０半自動手槍，丙○○見狀即趨前搶奪戊○○
    之手槍，戊○○明知其持有之手槍內已裝填子彈，又以丙○○與其近身拉扯手槍
    之短距離，如果擊發子彈必定會擊中丙○○身體部位而發生傷害，且應注意手槍
    擊發子彈之力道甚巨，以當時發生拉扯之地點周遭擠滿人群之情況，一旦擊發子
    彈亦可能傷及他人，戊○○竟仍不注意此傷及周遭人群之可能，基於傷害丙○○
    之故意扣擊扳機，致子彈擊中並貫穿丙○○之腹部後，同時擊中站在丙○○身後
    之甲○○右大腿並貫穿，造成丙○○受有腹部槍傷併小腸五處穿孔破裂、腸繫膜
    穿孔血管斷裂、乙狀結腸穿孔破裂、左下骼血管破裂出血、腹膜炎等傷害，甲○○受到右大腿貫穿性槍傷之傷害，戊○○見狀旋即攜同丁○○逃離現場，丙○○
    及甲○○即由在場之朋友送醫救治。嗣於同年月日下午三時十五分許，戊○○心
    知鑄下大錯，遂自稱「小澎」向基隆市警察局第一分局報案提供做案槍枝棄置地
    點，經警在基隆市○○路三一七號「大白鯊魚丸店」對面垃圾堆內，當場起獲制
    式克拉克十九型九０半自動手槍壹支（含彈夾一個）、口徑九釐米子彈二顆並循
    線查獲戊○○。
二、案經被害人丙○○、甲○○告訴及基隆市警察局第一分局報請台灣基隆地方法院
    檢察署檢察官偵查起訴。
    理  由
一、訊據被告戊○○固對八十九年五月間持有扣案之制式槍、彈，並於九十年九月二
    十三日持該扣案槍、彈前往基隆市○○路二十四號「佳樂迪ＫＴＶ」，並扣案之
    槍彈擊發後射入丙○○之腹部貫穿後，又貫穿站立於丙○○後方之甲○○右大腿
    均坦承不諱，惟辯稱：其取出手槍之目的僅係要嚇嚇告訴人丙○○而已，因此取
    出手槍後槍管原本朝上，且手指並未放置在扳機處，係因丙○○與其拉扯搶奪手
    槍之際，忽然擊發子彈，其並未扣擊扳機等語。然查：
（一）扣案槍彈經送內政部警政署刑事警察局鑑驗，「一、送鑑九０手槍一枝認係奧
      地利ＧＬＯＣＫ廠十九型口徑九ｍｍ制式半自動手槍，槍管內具六條右旋來復
      線，槍號為ＢＨＢ０５５，機械性能良好，認具傷殺力。二、送鑑子彈二顆，
      均認係口徑九ｍｍ制式子彈，可供上述槍枝裝填發射，均認具殺傷力。」此有
      該局九十年十月三日刑鑑字第一九三九五六號鑑驗通知書在卷可稽，因此扣案
      槍、彈為制式槍彈並具有殺傷力首堪認定。
（二）並扣案手槍經內政部警政署刑事警察局於九十一年二月二十一日以刑鑑字第０
      九一００二五一九八號函覆稱「發射子彈應實施下列步驟：一、將槍枝之彈匣
      取下，裝填適用之子彈於彈匣中，復將彈匣裝回槍枝上。二、彈匣裝彈置於槍
      枝上後，將滑套向後拉至定位並放開滑套，此時滑套會將彈匣中子彈上膛於槍
      管彈室中。三、子彈位於槍管彈室中後，扣動槍枝扳機（需同時觸壓扳機上之
      扳機保險）釋放撞針，撞擊子彈底火引爆子彈內火藥，火藥爆炸之推力即可發
      射彈頭射出槍口。」「手指未扣扳機，依本案槍枝結構與保險裝置設計情形進
      行研判，於正常情形下，不致發生拉扯槍管而導致子彈擊發之情形。」「本案
      槍枝如欲擊發子彈，於正常情形下，必須踐行上述三個步驟，如僅與他人拉扯
      槍管，並未發生拉動滑套將子彈推送上膛之情形時，理應無法擊發子彈，惟如
      因與他人拉扯槍管時，同時發生拉動滑套之情形，且任一方於拉扯時扣觸扳機
      （需同時觸壓扳機上之扳機保險），仍不排除有擊發子彈之可能。」，因此依
      據上述函稱，本件擊發子彈之關鍵因素乃為扣觸扳機及同時觸壓扳機上之扳機
      保險，而以丙○○係面對槍口方向與被告戊○○拉扯手槍，而扣擊扳機需要往
      後扣擊，丙○○應無可能光憑拉扯手槍之槍管部位作用力即可擊發子彈，復且
      如丙○○可以掌握手槍之扳機部位並進而有機會扣擊扳機，丙○○應該已順利
      奪取手槍到手，豈可能仍使該手槍之槍管朝向自己而擊發子彈，是以被告戊○○辯稱其不僅未將手指放置於手槍扳機處，且子彈擊發之原因乃丙○○之拉扯
      手槍造成，顯屬卸責之詞，不足採信，本案子彈擊發之原因乃因被告戊○○扣
      擊扳機及扳機上之保險所致，亦足認定。
（三）被告戊○○其應知悉手槍子彈發射後對人體必會產生傷害，且在丙○○與其站
      立位置接近至得以拉扯其持有手槍之短距離下扣擊扳機，子彈必定會射中丙○○之身體造成傷害，其仍扣擊扳機，是以其確有傷害丙○○之犯意應足認定。
      且在告訴人丙○○與其爭吵拉扯時，「佳樂迪ＫＴＶ」走廊上有兩方之朋友或
      旁觀者多達十餘人在勸阻或圍觀，此有告訴人甲○○、與證人乙○○、己○○
      、洪聖豪、鄭安倚、丁○○之證述，及警訊中繪製之現場圖在卷可參，因此被
      告戊○○應注意於當時走道之密閉空間中擠滿十餘人，擊發子彈除了可以傷害
      丙○○，尚可能傷害其他人，其亦無不能注意之情況，竟仍不注意而仍逕行擊
      發子彈，因此其擊發傷害丙○○之子彈後貫穿丙○○腹部，而又貫穿站在丙○○身後之甲○○大腿，傷及甲○○，因此其對甲○○亦有過失傷害之犯意。
（四）告訴人丙○○、甲○○係因被告丙○○擊發之子彈所傷，除有該二人之指述外
      ，並有診斷證明書六紙在卷足憑。
（五）縱上所述，本件事證明確，被告犯行洵堪認定，應依法論科。
二、核被告丙○○所為係犯槍砲彈藥刀械管制條例第七條第四項未經許可寄藏手槍罪
    、同法第十二條第四項未經許可寄藏子彈罪、刑法第二百七十七條第一項傷害罪
    、第二百八十四條第一項過失傷害罪。其以一行為同時寄藏手槍及子彈，為想像
    競合犯，應從一重之寄藏手槍罪處斷。其一次擊發子彈行為，同時傷害丙○○及
    過失傷及甲○○，亦屬想像競合犯，應論以較重之傷害罪。被告寄藏改造手槍之
    初，並無傷害之意圖，係於無故寄藏行為繼續中，因遭人恐嚇危害安全而將扣案
    槍彈隨身攜帶以供防身之用，詎料九十年九月二十三日上午七時許，與丙○○突
    發為女子馬郁函發生爭執之狀況，而持以傷害丙○○，無故寄藏手槍子彈，因屬
    繼續犯，其後為傷害而持有之行為，仍屬原寄藏繼續犯行之一部，無從割裂而另
    論一意圖供犯罪而寄藏罪，亦不得因其後持以傷害他人，而追溯合併論以一個意
    圖供犯罪之用而寄藏罪，是以無故寄藏手槍與傷害罪，應予分論併罰。爰審酌被
    告竟持殺傷力巨大之槍彈出入公共場所，並為爭風吃醋之理由即亮出具有強大殺
    傷力之槍彈，且該次槍傷對丙○○、甲○○之傷害甚為巨大，其中丙○○部分且
    並遺有需長期追蹤治療之後遺症，但犯後竟未曾賠償告訴人任何款項其態度甚為
    惡劣，對侵害他人法益毫無悔意或加以彌補之意思，惟事發後尚能立即繳出槍彈
    等一切情狀，分別量處有期徒刑如主文所示之刑及諭知罰金易服勞役之標準。扣
    案之制式手槍為違禁物，應依法沒收之。扣案子彈二顆業經試射完畢，應已不具
    殺傷力，無庸併予沒收，附此敘明。
三、公訴意旨就槍、彈部分認應論以持有槍、彈罪處斷，然依被告於警訊中所述，扣
    案之槍彈乃第三人方世祥交付由其保管，因此依據八十八年度台上字第七六一號
    判決要旨，槍砲彈藥刀械管制條例第八條第四項、第十二條第四項，係將持有與
    寄藏為分別之處罰規定，而寄藏與持有，均係將物置於自己實力支配之下，僅寄
    藏必先有他人之持有行為，而後始為之受寄代藏而已，故寄藏之受人委託代為保
    管，其保管之本身，亦屬持有，不過，此之持有係受寄之當然結果，雖不應另就
    持有予以論罪。是以本件槍彈係先由方世祥持有行為，方世詳並無贈與被告之意
    ，因此乃係交託被告保管之目的，此行為應屬寄藏行為，而非單純持有，惟因寄
    藏行為與持有之客觀犯罪態樣均相同為持有，此部分犯罪事實應已論及，惟起訴
    法條尚有未洽應予變更；再就被告丙○○、甲○○受槍傷部分公訴意旨認應成立
    殺人罪，惟按殺人未遂與傷害之區別，本視加害人有無殺意為斷，被害人受傷之
    程度，被害人受傷處所是否為致命部位，及傷痕多寡，輕重如何，僅足供認定有
    無殺意之參考，究不能據為區別殺人未遂與傷害之絕對標準，故不能僅因被害人
    受傷之位置係人體要害處，即認定加害人自始即有殺被害人之犯意，九十年度台
    上字第一八九七號判決要旨參照，本件被告與告訴人丙○○並無深仇大恨，僅因
    被告戊○○之女友丁○○與其一起唱歌，被告戊○○因此心生不滿，丁○○欲離
    開丙○○唱歌之包廂時雖曾經丙○○阻止，但丁○○並未因此無法順利離開包廂
    ，此由證人丁○○於審理中證述，被告戊○○吵架時我站在戊○○後面可資參照
    ，是以足見被告與丙○○之並無前怨，且本次爭端過程亦非激烈至足以引動殺人
    之犯意，再者被告亮出手槍後，並未立即朝丙○○擊發，復讓丙○○有機會趨前
    與其拉扯，在拉扯期間被告戊○○才扣擊扳機，是以如被告戊○○有意殺害丙○○其亮出手槍之際即可立即射殺丙○○，丙○○應無機會趨前與其拉扯手槍，是
    以雖被告戊○○擊發子彈所傷及丙○○之腹部，如未及時救治亦會引發生命危險
    ，但當時被告戊○○與丙○○正在拉扯手槍，被告戊○○應非故意瞄準此身體重
    要部位而射擊，是以要不得以此受傷部位而推論被告有殺人犯意，並參照被告與
    告訴人丙○○爭執原因及亮出手槍後之行為，被告應無殺害丙○○之故意，應僅
    具有傷害丙○○之故意，而甲○○自始未與被告戊○○發生爭執，且二人亦未供
    述曾有前怨，且被告戊○○與告訴人丙○○拉扯手槍之際，扣擊扳機應無法確信
    該子彈必然貫穿丙○○之腹部再擊中甲○○，因此顯然更無法認定被告戊○○對
    告訴人甲○○亦有殺人之犯意，而對告訴人甲○○部分應僅具有過失傷害之犯意
    ，公訴人論罪法條既有未洽，均應予變更。
據上論結，應依刑事訴訟法第二百九十九條第一項前段、第三百條、槍砲彈藥刀械管
制條例第七條第四項、第十二條第四項、刑法第十一條、刑法第二百七十七條第一項
第二百八十四條第一項、第五十五條、第四十二條第二項、第五十一條第五、十款、
第三十八條第一項第一款，罰金罰鍰提高標準條例第一條前段、第二條，判決如主文
。
本案經檢察官林明志到庭執行職務。
中      華      民      國      九十一      年      三    月    十九    日
                                      台灣基隆地方法院刑事第二庭
                                            法  官    王  翠  芬
右正本證明與原本無異。
對於本件判決如有不服，應於收受送達後十日內，向本院提出上訴書狀，上訴於臺灣
高等法院，並按他造當事人之人數附具繕本。
                                            書記官    明  祖  斌
中      華      民      國      九十一      年      三    月    二十一  日
附錄論罪法條
槍砲彈藥刀械管制條例第七條
未經許可製造、販賣或運輸火砲、機關槍、衝鋒槍、卡柄槍或自動步槍者，處七年以
上有期徒刑。
未經許可製造、販賣或運輸普通步槍、馬槍、手槍或各類炸彈者，處五年以上有期徒
刑。
意圖供自己或他人犯罪之用，而犯前二項之罪者，無期徒刑或十年以上有期徒刑，得
併科十萬元以下罰金。
未經許可，無故持有、寄藏或意圖販賣而陳列第一項及第二項所列槍之一者，處一
年以上七年以下有期徒刑。
槍砲彈藥刀械管制條例第十二條
未經許可製造、販賣或運輸刀械者，處一年以下有期徒刑。
意圖供自己或他人犯罪之用，而犯前項之罪者，處三年以下有期徒刑，得併科三萬元
以下罰金。
未經許可無故持有或意圖販賣而陳列刀械者，處六月以下期徒刑、拘役或三千元以下
罰金方
第一項及第二項之未遂犯罰之。
刑法第二百七十七條：
傷害人之身體或健康者，處三年以下有期徒刑，拘役或一千元以下罰金。
犯前項之罪，因而致人於死者，處無期徒或七年以上有期徒刑，致重傷者，處三年以
上、十年以下有期徒刑。
刑法第二百八十四條：
因過失傷害人者，處六月以下有期徒刑、拘役或五百元以下罰金。致重傷者，處一年
以下有期徒刑、拘役或五百元下罰金。
從事業務之人，因業務之過失傷害人者，處一年以下有期徒刑、拘役或一千元以下罰
金。致重傷者，處三年以下有期徒刑、拘役或二千元以下罰金。
